# 请教陈版：关于融资租赁是否确认递延所得税问题

提问人：lu760314 时间：2011-09-28 11:04:14
租赁准则中规定承租人应当将租赁开始日租赁资产的公允价值与最低租赁付款额现值两者中低者，以及在取得租赁资产过程中支付的初始直接费用作为租入资产的入账价值，税法规定融资入资产应当按照租赁合同或协议约定的付款额，以及在取得租赁资产过程中支付的有关初始直接用作为其计税成本。这样就会出现计税基础与账面价值的差异，此差异是否可以确认为递延所得税资产？

回答人：chenyiwei
一般情况下，根据所得税准则中“初始确认豁免”的规定，此类情况属于资产、负债的初始确认，且初始确认时既不影响会计利润也不影响应纳税所得额，所以不确认递延所得税资产或负债。

回答人：chenyiwei
回复 wumin88838 的帖子
是指初始确认的当年度。
例如，初始确认融资租赁固定资产的分录为： 借：融资租入固定资产 借：未确认融资费用 贷：长期应付款
该笔分录既不影响会计利润（不涉及利润表项目）也不涉及应纳税所得额项目。

回答人：chenyiwei
回复 lu760314 的帖子
1 、未确认融资费用是长期应付款的减项。所以在初始确认时，固定资产和长期应付款两者的计税基础大于帐面价值，分别存在可抵扣和应纳税暂时性差异，且金额相同。另一方面，“初始确认豁免”也是不确认递延所得税的原因之一。
2 、内部研发形成的无形资产的加计扣除，在以后年度可以享受到节税利益，因而符合可抵扣暂时性差异和递延所得税资产的定义。
但因为“初始计量豁免”的原因，不符合确认递延所得税资产的条件。

提问人：singatnight 时间：2012-08-28 16:59:52
回复 chenyiwei 的帖子
老贴子翻出来，我个人觉得两种思路是不太一样的，如果是作为IRE（初始确认豁免），则意味着因为初始确认豁免之后暂时性差异的变动也不需要确认递延所得税，也就是一开始不确认，后续怎么变都不确认。
但是如果不是作为IRE，而是看做FA有一个差异，Liabilities有个差异，只是在初始确认的时候刚好抵销了，所以没有递延所得税影响的话，那么后续由于FA的差异是直线法摊销，Liabilities是实际利率法，所以两个差异会逐步发生变化，各自确认的递延所得税资产和负债就不能抵销干净了，后续会产生递延所得税资产或负债。
呵呵~我的理解~

回答人：chenyiwei
可以这样理解。这个问题用“初始确认豁免”解释确实更合理。

提问人：hcl1986 时间：2013-08-17 08:59:25
陈版，我认为 8 楼的网友说的有一定的道理，融资租赁业务是不是按照”初始计量豁免“原则不确认递延所得税资产。

回答人：chenyiwei
可以这样理解。这个问题用“初始确认豁免”解释确实更合理。

提问人：hcl1986 时间：2013-08-17 20:41:16
实务中有版主说的”影响了会计利润，不属于初始豁免的情形“吗？

回答人：chenyiwei
你说的闲置费就是这种情况，因为会计上在发生时计入费用，对会计利润已经产生影响，不属于“既不影响会计利润也不影响应纳税所得额”的情形，故不适用“初始确认豁免”。

提问人：hcl1986 时间：2013-08-28 21:49:00
长期应收款的账面价值=会计上确认的收入，计税基础=0，长期应收款账面价值-计税基础=会计上确认的收入；存货账面价值=0，计税基础=会计上结转的销售成本，存货账面价值-计税基础=-会计上确认的销售成本，这样分析下来好像还有毛利产生的差异没有抵消，哪里错了呢？

回答人：chenyiwei
你的这一理解应比较合理。分期收款销售业务的会计处理和税务处理存在的暂时性差异是需要确认递延所得税的。

提问人：木叶白牙 时间：2014-04-10 23:19:40
您好陈版： 根据您第一点的解释，是不是因为第一，可抵扣和应纳税暂时性差异金额相同，根据所得税准则规定对同一事项针对同一个征税部门和同一个纳税主体应当净额列示，净额抵消后为 0 ；第二，基于“初始确认豁免”的规定由于差异从始至终始终存在因此不确认。@chenyiwei

回答人：chenyiwei
1 、初始确认时，基于“豁免”规定对固定资产和长期应付款的递延所得税都不确认（不是因为抵消列报的原因，因为这里是不确认递延所得税，而不是对已确认的递延所得税资产和负债抵销后按净额列报）。 2 、后续计量过程中导致的暂时性差异金额的变动，可就该暂时性差异金额的变动额确认递延所得税资产或负债，因为暂时性差异金额的变动额与已被豁免的初始计量差额没有直接关系。
（与以前的回复不一致的，请以此次回复为准）。

提问人：木叶白牙 时间：2014-04-11 00:06:25
是不是可以这样理解： 1 、对于固定资产，的差异始终存在，不在确认递延所得税负债，但如果剔除初始确认时计入的弃置费用影响后，由于计提减值、折旧期限与税法差异等原因造成的暂时性差异，一样还是要确认递延所得税？ 2 、对于长期应付款，未确认融资费用各期按照实际利率计入损益的部分导致了负债暂时性差异的波动，该部分在计入当期费用的时候税法不承认，但在实际支出的时候税法承认，因此对这部分确认递延所得税资产？ 3 、对于初始确认融资租赁的时候，计入固定资产的弃置费用随着逐期折旧计入了损益，税法进行了纳税调增，在处置该固定资产的时候按照税法计提折旧后的残值可以在税前扣除，对于按照会计规定计算的固定资产残值中包含的弃置费用进行了纳税调增，在实际支出长期应付款的时候税法按照实际支出的在税前扣除，而会计上各期计入损益的是未确认融资费用的金额，那么相应也会调减，这部分暂时性差异是不是也需要确认递延所得税呢？ @chenyiwei

回答人：chenyiwei
1 、 2 、对固定资产和负债是否确认递延所得税的问题，应按同一原则处理，不应得出其中一项应确认而另一项不确认的结论。 3 、弃置费用的考虑类似，初始确认时豁免，后续变动除了初始确认豁免部分以外的变动应确认。

提问人：木叶白牙 时间：2014-04-23 22:33:53
陈版您好： 我刚看了一眼计学撮要中关于与资产相关的递延收益确认递延所得税资产的解释，这里的融资租赁的固定资产和分期付款购买的固定资产是不是也可以参照那个理解，即，对于融资租赁的固定资产、分期付款购买的固定资产，应当将未确认融资费用和固定资产调整后考虑，在初始确认的时候两者相加就是计税基数，不产生差异，但在后续计量的过程中，未确认融资费用摊销方式是按照实际利率法进行摊销，因此产生的暂时性差异应当予以确认递延所得税资产（或负债）？ @chenyiwei

回答人：chenyiwei
不应这样理解。递延收益和资产直接相关，而长期应付款在初始确认之后就和固定资产相分离，并无密切联系，因此不能按两者相减确定“调整后账面价值”。

提问人：zhs7403 时间：2015-04-19 07:08:40
陈老师，其实对无形资产研发我一直有一个疑问。初始确认豁免没问题，我想问日后摊销的时候影响了会计利润也不确认，这一点和固定资产不同，这个日后摊销不确认的理论基础是什么

回答人：chenyiwei
没有说过日后摊销的差异绝对不确认，关键是看这个差异是否系由“初始确认豁免”延续下来的。与“初始确认豁免”无关的差异仍正常确认。构成初始确认豁免差异的部分的后续摊销不确认。

提问人：tc_chenwei 时间：2016-10-11 10:43:04
递延所得税差异，实质上是纳税时间的差异，从纳税金额来说，纳税总金额是一样的，但前提是在初始确认时，会计的账面价值与计税基础金额一致，若不一致，则适用“初始计量豁免”，就不确认递延所得税差异。 陈版我理解的对吗？

回答人：chenyiwei
不一定。还是建议参考IAS 12中对为何要有“初始确认豁免”的解释。

提问人：呼叫帮助 时间：2017-05-14 20:49:59
我看过几家上市公司的报表，较大多数将融资租赁按资产抵押贷款处理，不是按融资租赁准则处理，我现在搞不明白的就是，在实务中我可以自行选择一种方式处理吗？

回答人：chenyiwei
可以自行选择，但一旦选定就成为一项会计政策，需一贯运用，不得随意变更。

提问人：zhs7403 时间：2019-03-25 14:47:59
请问售后回租形成融资租赁销售和回租环节是否涉及递延所得税还是也可以按照初始确认豁免在出售和回租环节都不涉及？后续折旧和摊销环节涉及递延税？ 个人理解均可以适用初始确认豁免原则，不涉及 假如该企业采用的是 21 号比较复杂的处理而非抵押借款的处理模式

回答人：chenyiwei
应不涉及递延税款确认。根据国家税务总局公告 2010 年第 13 号第二条，相关资产的计税基础不变。